臺北高等行政法院判決
110年度交上字第343號
上  訴  人  黃牧民                             
訴訟代理人  李汝民律師  
被 上訴 人  臺北市交通事件裁決所

代  表  人  蘇福智          
上列當事人間交通裁決事件，上訴人對於中華民國110年10月4日
臺灣臺北地方法院110年度交字第89號行政訴訟判決，提起上訴
，本院判決如下：
    主  文
上訴駁回。
上訴審訴訟費用新臺幣柒佰伍拾元由上訴人負擔。
    理  由
一、上訴人於民國109年9月18日上午9時8分許，駕駛車牌號碼00
　　0-0000號自用小客車（下稱系爭汽車），行經臺北市○○○路0
    段西往東方向（車速限制為時速最高50公里）時，經臺北市
    政府警察局南港分局（下稱舉發機關）員警以非固定式科學
    儀器即雷達測速儀測定行駛車速為時速116公里，遂以涉有
    「限速50公里，經測時速116公里，超速逾60公里至80公里
    以內」、「駕駛人行車速度超過規定之最高時速60公里（處
    車主）」之違規行為，依行為時道路交通管理處罰條例（下
    稱道交條例）第43條第1項第2款、第4項規定，先後於109年
    9月22日製開第AH0768998號、及9月24日第AH0769405號舉發
    違反道路交通管理事件通知單（下合稱舉發通知單）逕行舉
    發。上訴人不服舉發提出申訴，經舉發機關查復認違規屬實
    後，被上訴人依上開規定，於110年1月11日作成北市裁罰字
    第22-AH0768998號、第22-AH0769405號違反道路交通管理事
    件裁決書（下合稱原處分；另第22-AH0768998號裁決之違反
    法條贅引道交條例第85條第1項），分別裁處上訴人罰鍰新
    臺幣（下同）8,000元、記違規點數3點、並應參加道路交通
    安全講習，及吊扣汽車牌照3個月（處車主）。上訴人不服
    原處分，提起行政訴訟，經臺灣臺北地方法院（下稱原審）
    以110年10月4日110年度交字第89號行政訴訟判決（下稱原
    判決）駁回其訴。上訴人猶不服，遂提起本件上訴。
二、上訴人起訴主張及訴之聲明、被上訴人於原審之答辯理由及
    聲明、原判決認定之事實及理由，均引用原判決書所載。
三、上訴意旨略以：
　㈠依行政訴訟法第176條準用民事訴訟法第296條之1第1項規定
　　：「法院於調查證據前，應將訴訟有關之爭點曉諭當事人。
     」惟原審僅進行一次勘驗程序，一次準備程序，且於準備
    程序中，審判長自始至終均未曾將事實上爭點、證據上爭點
    、法律上爭點及其他攻擊或防禦方法告知當事人，即遽然進
    行證據調查，更逕於原判決中認定「本件爭點並非原告『在
    哪裡違規』，而是舉發機關『在哪裡發現違規』」云云，未給
    予上訴人任何陳述意見機會，亦未說明排除此爭點之理由，
　　顯屬突襲性裁判，構成判決不適用法規或適用不當之違法，
    及判決理由不備之當然違法。
　㈡原處分記載上訴人違規地點為「忠孝東路7段124巷旁」，然
    原審於110年3月25日勘驗時，已經確認「採證器材置放位置
    至裁決書所稱系爭汽車違規地點路段（忠孝東路7段），並
    無巷道交會」，而被上訴人於原審亦稱舉發通知單填寫違規
    地點為忠孝東路7段，而員警事後鍵入資料於電腦時，可能
    因忠孝東路7段範圍太廣為了要特定範圍，所以改為忠孝東
    路7段124巷等語，由此可證，原處分記載上訴人違規地點為
    「忠孝東路7段124巷旁」根本毫無事實依據，被上訴人卻罔
    顧上訴人之申訴內容，未依職權調查事實，而作成侵害人民
    財產權及移動自由之負擔處分，違反行政程序法第36條規定
    ，且原處分所載違規地點事實上不可能，已屬行政程序法第
    111條所稱「重大明顯瑕疵」。詎原判決竟以「被告基於舉
    發機關員警將依法執行職務之預設，就採證地點未再逐案調
    查以避免行政資源無謂耗費，仍應可支持」云云，即稱被上
    訴人未依職權調查證據，情有可原云云，確已有判決不適用
    法規之違法。
　㈢原判決一方面指摘原處分記載違規地點「忠孝東路7段124巷
    旁」有「無法特定違規地點外，益滋事實認定混亂」，一方
    面又稱「被告基於舉發機關員警將依法執行職務之預設，就
    採證地點未再逐案調查以避免行政資源無謂耗費，仍應可支
    持」云云，顯屬判決不適用法規或適用不當，及判決理由不
    備之違法等語。
四、本院經核原判決駁回上訴人之訴，並無違誤，茲就上訴意旨
    補充論斷於下：
　㈠按行為時道交條例第43條第1項第2款、第4項前段規定：「
　　（第1項）車駕駛人，駕駛汽車有下列情形之一者，處新臺
    幣6,000元以上24,000元以下罰鍰，並當場禁止其駕駛：…
　　…二、行車速度，超過規定之最高時速60公里。……（第4項）
    汽車駕駛人有第1項第1款至第4款或前項行為者，並吊扣該
    汽車牌照3個月；……。」又第24條第1項第3款規定：「汽車
    駕駛人，有下列情形之一者，應接受道路交通安全講習：……
    三、有第43條規定之情形。」第63條第1項第3款規定：「汽
    車駕駛人有下列各款所列條款之一者，除依原條款處罰鍰外
    ，並予記點：……三、有第43條、……情形之一者
　　，各記違規點數3點。」次按道路交通安全規則第93條第1項
    第1款本文規定：「行車速度，依速限標誌或標線之規定，
    無速限標誌或標線者，應依下列規定：一、行車時速不得超
    過50公里。……。」另按道路交通標誌標線號誌設置規則第55
    -2條規定：「測速取締標誌『警52』，用以警告車輛駕駛人前
    方路段常有測速取締執法，促使行車速度不得超過道路規定
    之最高速限或低於規定之最低速限。本標誌設於測速取締執
    法路段前，一般道路應於100公尺至300公尺間，……。
　　」
　㈡再按「行政法院應依職權調查事實關係，不受當事人主張之
    拘束。」「行政法院於撤銷訴訟，應依職權調查證據；於其
    他訴訟，為維護公益者，亦同。」「行政法院為裁判時，應
    斟酌全辯論意旨及調查證據之結果，依論理及經驗法則判斷
    事實之真偽。」行政訴訟法第125條第1項、第133條、第189
    條第1項前段分別定有明文。上開規定依同法第237條之9第1
    項及第236條規定，於交通裁決事件準用之。是以，認定事
    實為事實審法院之職權，而證據之證明力如何或如何調查事
    實，事實審法院有衡情斟酌之權，苟已斟酌全辯論意旨及調
    查證據之結果，並未違背論理法則、經驗法則或證據法則，
    即不能指為違法；且證據之取捨與當事人所希冀者不同，致
    其事實之認定異於該當事人之主張者，不得謂為原判決有違
    背法令之情形。
　㈢經查，上訴人駕駛系爭汽車於109年9月18日上午9時8分許，
    由西往東行經臺北市○○○路0段時，為舉發機關所設置非固定
    式測速照相機測定行車速度為時速116公里，超過該路 段速
    限50公里等情，為原審確定之事實，核與卷內所附採證相片
    相符，並未違反證據法則，自得採為判決之基礎。而上訴人
    對於上揭時間有駕駛系爭汽車行經該路段、以及測速結果均
    未爭執，則被上訴人認定上訴人駕駛系爭汽車於上揭時地有
    超速情形，以原處分予以裁處，自屬有據。
　㈣上訴人雖執前開上訴意旨以為爭執，惟查：
　⒈上訴人於舉發通知單送達後提出申訴，其內容略以舉發員警
    並未於拍攝處之前100公尺至300公尺間，設置明顯標示以提
    醒駕駛人減速，不符道交條例第7條之2第3項規定等語（原
    審卷第77頁），而提起本件行政訴訟，主張其自行前往系爭
    舉發相關路段即臺北市○○○路0段，發現該路段僅於臺北流行
    音樂中心附近設有「警52」標誌，復參照原處分所載之違規
    地點「忠孝東路7段124巷旁」，並以此擬制為舉發員警舉發
    時位置二者相距至少達400公尺以上，此反面證據足證系爭
    舉發員警所處位置違反道交條例第7條之2第1項第7款、第2
    項第9款、第3項規定等語（原審卷第1-7頁），足徵上訴人
    所爭執者確係舉發機關非固定式測速照相機設置地點問題
　　，原判決認定本件爭點並非上訴人「在哪裡違規」，而是舉
    發機關「在哪裡發現違規」等情（原判決第11頁第11-13行
    ，本院卷第47頁），並無違誤。上訴人主張原審前開之認定
    ，未給予其任何陳述意見機會，亦未說明排除此爭點之理由
    ，顯屬突襲性裁判，構成判決不適用法規或適用不當之違法
    ，及判決理由不備之當然違法云云，殊無可採。復因上訴人
    於申訴及起訴均爭執舉發機關非固定式測速照相機設置地點
    與（警52）告示牌間距離不符道交條例道交條例第7條之2第
    3項規定，已然知悉事件之爭點及證據與待證事實之關連，
    原審乃於110年3月25日至現場進行勘驗，並通知兩造同至現
    場，其履勘過程略為：臺北市○○○路0段臺北市流行音樂中心
    （西往東）車道（南側），於中央分隔島設有一「前有測速
    照相請依速限行駛」（警52）告示牌；並測量該警52告示牌
    至舉發機關員警所稱之非固定式測速照相器材置放地點，距
    離為131.5公尺，且就現場與採證相片所示違規地點周遭環
    境進行比對、拍照採證等情，最後原審法官復詢問兩造有無
    其他補充，兩造均表示無其他補充，有原審勘驗筆錄、現場
    照片（原審卷第152-153、156-160頁），在卷足參；而原審
    於110年8月13日準備程序中又詢問兩造對勘驗筆錄及照片有
    何意見，兩造均有表示意見，亦有該日準備程序筆錄附卷足
    佐（原審卷第199-202頁），已足保障上訴人之程序權，原
    審據以認定本件違規行為之逕行舉發，符合道交條例第7-2
    條第3項規定，核無突襲裁判之可言。上訴人執前詞指摘原
    判決屬突襲性裁判，構成判決不適用法規或適用不當之違法
    ，及判決理由不備之當然違法云云，自不足採。
　⒉有關原處分記載違規地點為「忠孝東路7段124巷旁」一節，
    原判決已於事實及理由欄五、㈣⒊詳述得心證之理由及法律上
    意見，並就上訴人之主張何以不足採取，予以論駁甚明，經
    核無違反論理法則、經驗法則、證據法則之情事。上訴人仍
    以被上訴人未依職權調查違規地點據為上訴理由，無非執業
    據原審論斷不採之陳詞，以其一己之主觀見解再予爭執，任
    意指摘原判決所為論斷有不適用法規或適用不當，及判決理
    由不備之違法云云，洵無可採。
  ⒊綜上，原判決維持原處分，駁回上訴人在原審之訴，核無違
    誤。上訴論旨執前詞，指摘原判決違背法令，求予廢棄，為
    無理由，應予駁回。
五、末按交通裁決事件之上訴，行政法院為訴訟費用之裁判時，
    應確定其費用額，此觀行政訴訟法第237條之9第2項準用第
    237條之8第1項規定即明。本件上訴人對於交通裁決事件之
    上訴，既經駁回，則上訴審訴訟費用750元（上訴裁判費）
    自應由上訴人負擔，爰併予確定如主文第2項所示。
六、結論，本件上訴為無理由，依行政訴訟法第237條之9第2項
　　、第236條之2第3項、第255條第1項、第237條之8第1項、第
    98條第1項前段，判決如主文。
中　　華　　民　　國　　111 　年　　5 　　月　　31　　日
                    臺北高等行政法院第五庭
                              審判長法  官　蘇嫊娟 
                                    法  官　陳雪玉 
                                    法  官　魏式瑜
上為正本係照原本作成。
不得上訴。
中　　華　　民　　國　　111 　年　　5 　　月　　31　　日
                                    書記官  林俞文